臺灣臺北地方法院刑事判決　　　　　　100年度交易字第257號
公　訴　人　臺灣臺北地方法院檢察署檢察官
被　　　告　張金寶
上列被告因過失傷害案件，經檢察官提起公訴（100年度偵字第
637號），本院判決如下：
    主  文
張金寶因過失傷害人，處拘役參拾日，如易科罰金，以新臺幣壹
仟元折算壹日。
    事  實
一、張金寶於民國99年12月4日上午10時許，駕駛車牌號碼為347
    9-DQ號自用小客車，沿臺北市○○區○○街220 巷（起訴書
    誤載為景後街，應予更正）由西向東行駛之車道，倒車進入
    景後街95號前之路邊停車格時，原應注意汽車倒車時，應顯
    示倒車燈光或手勢後，謹慎緩慢後倒，並應注意其他車輛及
    行人，而依當時情形觀之，又無不能注意之情事，竟疏未注
    意而貿然倒車，適范芳莉亦沿同向車道騎乘腳踏自行車行經
    該處，張金寶所駕駛之前述車輛乃於倒車之際，撞擊范芳莉
    所騎乘之自行車，致使范芳莉人車倒地並因而受有左手紅腫
    、左側膝部腫脹等傷害。
二、案經范芳莉訴由臺北市政府警察局文山第二分局報告臺灣臺
    北地方法院檢察署檢察官偵查起訴。
    理  由
一、本院以下援引之各項證據，其中證人范芳莉所為之證詞，為
    審判中之證述，依法應有證據能力。又按被告以外之人（包
    括證人、鑑定人、告訴人、被害人及共同被告等）於審判外
    之陳述，雖不符刑事訴訟法第159條之1至之4 等四條之規定
    ，經當事人於審判程序同意作為證據，法院審酌該言詞陳述
    或書面陳述作成時之情況，認為適當者，亦得為證據；當事
    人、代理人或辯護人於法院調查證據時，知有刑事訴訟法第
    159條第1項不得為證據情形，而未於言詞辯論終結前聲明異
    議者，視為有前項同意，同法第159條之5定有明文。立法意
    旨在於傳聞證據未經當事人之反對詰問予以核實，原則上先
    予排除。惟若當事人已放棄反對詰問權，於審判程序中表明
    同意該等傳聞證據可作為證據；或於言詞辯論終結前未聲明
    異議，基於尊重當事人對傳聞證據之處分權，及證據資料愈
    豐富，愈有助於真實發見之理念，且強化言詞辯論主義，使
    訴訟程序得以順暢進行，上開傳聞證據亦均具有證據能力。
    本件被告對於公訴人所提之證據資料及以下本院作為判斷依
    據之各項證據資料，均同意或不爭執其證據能力，本院審酌
    該等言詞供述及書面作成時之情況認為適當，均無不宜作為
    證據之情事，依刑事訴訟法第159條之5規定，均得作為證據
    ，先予說明。
二、訊據被告張金寶固坦承於上揭時、地駕駛前開車輛並為倒車
    ，且告訴人范芳莉確有騎乘自行車摔倒之事實，惟矢口否認
    有何過失傷害之犯行，並辯稱：伊並未撞擊告訴人之自行車
    ，告訴人係遭對向許景文所騎乘之機車撞擊倒地受傷云云。
    經查：
（一）被告與告訴人原均係行駛同向車道，此業經被告於警詢中
      供述明確（見偵卷第5頁），且核與證人即告訴人范芳莉
      、證人即對向機車駕駛人許景文等2人於警詢及偵查中證
      述相符（見偵卷第7、8、10、11、42、43頁)，另參以卷
      附交通事故現場圖（見偵卷第13頁）、臺北市交通事件裁
      決所100年3月15日北市裁鑑字第10030128600號函所檢附
      之臺北市車輛行車事故鑑定委員會鑑定意見書中第伍項肇
      事分析中第一款第（五）點所載內容（見偵卷第56頁）及
      現場照片8張（見偵卷第24、25、48至50頁)，自堪認被告
      與告訴人均係行駛於臺北市○○區○○街22 0巷由西向東
      之車道。則起訴書誤載上開2人係沿「景後街」由西往東
      方向行駛，容有誤會，先予敘明。
（二）茲被告雖辯稱其所駕駛之車輛並未撞擊告訴人所騎乘之自
      行車云云。惟查，證人即告訴人范芳莉於本院審理時結證
      稱：我很確定我是遭被告倒車的車輛撞倒，因為我是向左
      側倒下，我人也是因為左側著地而受傷等語明確（見本院
      卷第13頁反面），又其另於本院審理時證述：我是為閃避
      被告車輛而往左閃，就在要跨越雙黃線時，遭被告撞擊等
      語詳實（見本院卷第14頁），從而審酌告訴人當時向左側
      緊急閃避之反應，核與一般參與道路交通活動之人遭遇車
      輛倒車時之應有反應，並無二致，而當時行經該路段之對
      向車道之許景文亦應目睹被告倒車之行為，而將自己之車
      輛駛離雙黃線，以免遭撞擊，則證人許景文於警詢中及偵
      查中分別證述：其沿著景興街220 巷由東向西直行至景後
      街95號前，有位婦女要越過那些汽車，就跨過雙黃線，突
      然往我這邊衝過來，我因為騎的很外側並緊急煞車，他就
      倒在我車道上機車的左後方等語（見偵卷第10頁至第11頁
      ），亦屬信而有徵，且核與上開證人范芳莉之證述相符，
      此外，復有道路交通事故現場圖、道路交通事故調查報告
      表（一）及（二）、現場照片8 張在卷可稽（見偵卷第13
      至15、24、25、48、49頁），足認告訴人所騎乘之自行車
      確係因閃避被告駕駛倒車中之車輛，而欲跨越分向限制線
      ，惟仍因閃避不及而遭被告倒車撞擊該自行車前方，並倒
      地於對向車道，是被告辯稱並未撞擊告訴人騎乘之自行車
      之詞，顯不可採。再者，被告雖又質疑告訴人係在對向車
      道人車倒地且係身體左側受傷，應非遭其所駕駛車輛碰撞
      云云，然參酌被告所駕駛車輛於該時乃係於道路右側倒車
      路邊停車，則告訴人自僅有向左側採取閃避措施之選擇，
      是告訴人於向左側閃避之過程中，遭被告車輛倒車碰撞後
      ，自係向左側傾斜而人車倒地，從而告訴人身體左側受有
      傷害，此乃當然之事理，且觀諸案發現場照片，該路段並
      非開闊，復有路邊臨停車輛，則告訴人為閃避而在分向限
      制線遭碰撞後，倒地位置自因物理作用而位於被告車輛之
      對向車道，故被告以此置辯稱未碰撞告訴人，同無可採。
（三）次查，告訴人所騎乘之自行車前方因遭被告倒車撞擊，乃
      致告訴人人車倒地於對向車道之事實，已如前述。然按汽
      車倒車時，應顯示倒車燈光或手勢後，謹慎緩慢後倒，並
      應注意其他車輛及行人，道路交通安全規則第110條第1項
      第2 款定有明文。被告為考領有適當駕駛執照之人，明知
      駕駛車輛應遵守上開道路交通安全規則之規定，且依當時
      天氣為晴天，具有日間自然光線、路面鋪設柏油、無缺陷
      及障礙物，視距良好等行車環境，此有道路交通事故調查
      表（一）在卷可參（見偵卷14頁），是本件顯無不能注意
      之情形，且告訴人所騎乘者乃係腳踏自行車，則其行進速
      度當非甚快，詎被告駕駛自小客車行經肇事路段，疏未注
      意及告訴人騎乘之自行車車而肇事致告訴人人車倒地，而
      受有事實欄所載傷勢，此有臺北市立聯合醫院仁愛院區99
      年12月4 日驗傷診斷證明書在卷足憑（見偵卷46頁），被
      告顯有應注意能注意而不注意之過失，至為明確。且本件
      交通事故經臺北市交通裁決所鑑定結果，亦認被告有上開
      肇事原因，有該上開鑑定意見書存卷可參（見偵卷第55至
      57頁），是被告過失行為與告訴人受傷間，自有相當因果
      關係。
（四）綜上所述，本件事證明確，被告所辯要屬卸責之詞，被告
      過失傷害犯行堪以認定，應依法論科。
三、核被告所為，係犯刑法第284 條第1 項前段過失傷害罪。查
    本件被告於警詢及偵審中自始至終均否認有碰撞告訴人，從
    而尚無自首規定之適用，特予敘明。爰審酌被告駕車本應謹
    慎小心維護自身及參與道路交通者之安全，竟未遵守交通安
    全規則而肇事，所幸，告訴人僅因本案車禍受有上開輕微傷
    害，另參被告並未能與告訴人達成民事損害賠償和解，也未
    賠償告訴人任何損害，是見被告未有悔意，及被告之職業、
    智識及經濟狀況等一切情狀，量處如主文所示之刑，並諭知
    易科罰金之折算標準。
據上論斷，應依刑事訴訟法第299 條第1 項前段，刑法第284 條
第1 項前段、第41條第1 項前段，刑法施行法第1 條之1 ，判決
如主文。
本案經檢察官李彥霖到庭執行職務
中    華    民    國    100    年    5    月    24    日
                              刑事第十七庭法  官  劉煌基
上正本證明與原本無異。
如不服本判決應於收受送達後10日內向本院提出上訴書狀，並應
敘述具體理由；其未敘述上訴理由者，應於上訴期間屆滿後20日
內向本院補提理由書（均須按他造當事人之人數附繕本）「切勿
逕送上級法院」。告訴人或被害人如對於本判決不服者，應具備
理由請求檢察官上訴，其上訴期間之計算係以檢察官收受判決正
本之日期為準。
                                          書記官  莊文茹
中    華    民    國   100    年    5     月    26    日
附錄本案論罪科刑法條：
中華民國刑法第284條
因過失傷害人者，處 6 月以下有期徒刑、拘役或 5 百元以下罰
金，致重傷者，處 1 年以下有期徒刑、拘役或 5 百元以下罰金
。
從事業務之人，因業務上之過失傷害人者，處 1 年以下有期徒
刑、拘役或 1 千元以下罰金，致重傷者，處 3 年以下有期徒刑
、拘役或 2 千元以下罰金。